臺灣橋頭地方法院民事判決
111年度橋簡字第745號
原      告  陳建銘  
被      告  邱煜驊  
訴訟代理人  黃冠偉  
上列當事人間請求侵權行為損害賠償（交通）事件，本院於民國
111 年11月22日言詞辯論終結，判決如下：
    主  文
被告應給付原告新臺幣174,790元，及自民國111年9月24日起至
清償日止，按週年利率百分之五計算之利息。
原告其餘之訴駁回。
訴訟費用由被告負擔三分之一，餘由原告負擔。
本判決第一項得假執行。但被告如以新臺幣174,790元為原告預
供擔保，得免為假執行。
    事實及理由
一、按簡易訴訟之訴狀送達後，原告不得將原訴變更或追加他
    訴，但擴張或減縮應受判決事項之聲明者，不在此限，民事
    訴訟法第436條第2項適用第255條第1項但書第3款定有明文
    。經查，原告起訴時請求：「被告應給付原告新臺幣（下同
    ）52萬元，及自起訴狀繕本送達翌日起至清償日止，按週年
    利率5％計算之利息。」（見本院卷第11頁），嗣於本院審理
    中減縮聲明為：「被告應給付原告511,140元，及自起訴狀
    繕本送達翌日起至清償日止，按週年利率5％計算之利息。」
    （見本院卷第187至188頁），核係減縮應受判決事項之聲明
    ，應予准許。
二、原告主張：被告於民國111年6月2日17時5分許，駕駛車牌號
    碼0000-00號自用小貨車，沿高雄市○○區○道00號外側車道由
    西往東方向行駛，行經5公里100公尺處，適有訴外人吳蘊璇
    駕駛車牌號碼00-0000號自用小客車（下稱吳車）、原告駕
    駛其所有所有車牌號碼00-0000號自用小客車（下稱系爭車
    輛）、訴外人顏梅如駕駛車牌號碼000-0000號自用小客車（
    下稱顏車）先後行駛於被告前方同一車道。嗣後顏車、系爭
    車輛、吳車均停等以接國道1號，詎被告本應注意車前狀況
    且應與同一車道之前車保持隨時可以煞停之距離，竟疏未注
    意，貿然前行，因煞車不及，乃自後方撞擊吳車，吳車再自
    後方撞擊系爭車輛，系爭車輛再自後方撞擊顏車（下稱系爭
    事故），造成系爭車輛之車頭、車尾均凹陷受損。原告為此
    支出修車費用489,080元、修車期間之大眾交通費用5,260元
    、拖吊費用3,000元、修車期間未能參加定期檢驗，遭罰2,0
    00元、因請假處理修車、開庭等事宜，受有6天之薪資損失1
    2,600元。為此，爰依民法侵權行為之法律關係提起本件訴
    訟等語。並聲明：如減縮後之聲明所示。
三、被告則以：就兩造於前揭時間、地點發生系爭事故，被告應
    負全部責任乙節不爭執。對於原告請求拖吊費用3,000元、
    罰單1,200元、系爭車輛維修費489,080元均不爭執，但其中
    修車費用應計算折舊。且修車期間支出之大眾交通費用5,26
    0元，既係因公務前往台中、台北出差，應可向公司請領。
    又請假6日之薪資損失12,600元，與系爭事故無關等語置辯
    。並聲明：原告之訴駁回。
四、本院得心證之理由：
  ㈠被告應否對原告負侵權行為損害賠償責任？
  ⒈按因故意或過失，不法侵害他人之權利者，負損害賠償責任
    ；汽車、機車或其他非依軌道行駛之動力車輛，在使用中加
    損害於他人者，駕駛人應賠償因此所生之損害，民法第184 
    條第1 項前段、第191 條之2 前段分別定有明文。次按汽車
    在同一車道行駛時，除擬超越前車外，後車與前車之間應保
    持隨時可以煞停之距離；汽車行駛時，駕駛人應注意車前狀
    況，並隨時採取必要之安全措施，道路交通安全規則第94條
    第1 項前段、第3 項前段定有明文。
  2.兩造於前揭時間、地點發生系爭事故，被告駕車有未注意車
　　前狀況、保持安全距離之過失，自後追撞系爭車輛，造成系
    爭車輛受損等事實，有原告所提出系爭車輛修復照片及德笙
    汽車有限公司估價單、國道公路警察局道路交通事故初步分
    析研判表、現場圖等件附卷可稽（見本院卷第21至36 頁）
    ，且為兩造所不爭執，此部分事實自堪認定。
  ⒊綜上，被告為考領有普通小型車駕駛執照之人，對於前揭道
    路交通安全規定應知之甚詳。其駕車行駛於道路，本應注意
    汽車在同一車道行駛時，除擬超越前車外，後車與前車之間
    應保持隨時可以煞停之距離，且駕駛人應注意車前狀況並隨
    時採取必要之安全措施，而系爭事故發生時，並無不能注意
    之情事，竟疏未注意，未與前車保持隨時可以煞停之距離，
    且未注意車前狀況以隨時採取必要之安全措施，以致閃煞不
    及而肇致系爭事故，其駕駛行為自有過失，與系爭車輛受損
    間有因果關係。故原告依侵權行為之法律關係，請求被告賠
    償其因系爭車輛受損所受財產上損害，即屬有據。
  ㈡原告得請求之賠償項目及金額若干？
  1.按負損害賠償責任者，除法律另有規定或契約另有訂定外，
　　應回復他方損害發生前之原狀；債權人得請求支付回復原狀
    所必要之費用，以代回復原狀，民法第213 條第1 項、第3 
    項定有明文。損害賠償之目的，在填補所生之損害，其應回
    復者非原來狀態，而係應有狀態；物被毀損時，被害人除得
    依民法第196 條請求賠償外，並不排除民法第213 條至第21
    5 條之適用。依民法第196 條請求賠償物被毀損所減少之價
    額，得以修復費用為估定之標準，但以必要者為限。是損害
    賠償既係在填補被害人所受之損害，使其回復應有狀態，並
    不使之另外受利，故被害人修理材料以新品換舊品者，自應
    予以折舊。
  2.茲就原告得請求損害賠償之項目及金額分敘如下：
　①拖吊費用3,000元、罰單1,200元部分：
　　原告就此部分請求，業據其提出交通部公路總局高雄市區監
    理所舉發違反道路交通事件通知單、國道小型車拖救服務契
    約三聯單可佐（見本院卷第17、19頁），且為被告所不爭執
    （見本院卷第188、190頁），故此部分請求，應予准許。
　②修車費用489,080元：
　　原告就此部分請求，業據其提出德笙汽車有限公司估價單、
    車損照片為佐（見本院卷第21至27、53至59頁）。查依行政
    院所頒之固定資產耐用年數表及固定資產折舊率表，汽車耐
    用年數為5 年，依平均法計算其折舊結果（即以固定資產成
    本減除殘價後之餘額，按固定資產耐用年數表規定之耐用年
    數平均分攤，計算折舊額），每年折舊率為5 分之1 ，並參
    酌營利事業所得稅查核準則第95條第6 項規定「固定資產提
    列折舊採用定率遞減法者，以1 年為計算單位，其使用期間
    未滿1 年者，按實際使用之月數相當於全年之比例計算之，
    不滿1 月者，以1 月計」。系爭車輛於93年6 月間出廠（參
    酌民法第124 條第2 項規定，推定出廠日為該年月15日），
    距系爭事故發生時即111年6月2日已使用18年。依估價單所
    載（本院卷第21至25頁），系爭車輛維修之零件費用為385,
    980元（197,980元+186,500元+1500 元＝385,980元），則零
    件扣除折舊後之修復費用估定為64,330元【計算方式：1.殘
    價＝取得成本÷( 耐用年數＋1)即385,980÷(5+1)≒64,330（小
    數點以下四捨五入）；2.折舊額 ＝(取得成本－殘價)×1/（耐
    用年數）×（使用年數）即(385,980－64,330) ×1/5×（5+0/1
    2）≒321,650（小數點以下四捨五入）；3.扣除折舊後價值＝
    （新品取得成本－折舊額）即385,980－321,650＝64,330】，
    加計無庸折舊之鈑金47,700元、烤漆54,900元及鈑烤500元
    ，故原告得請求之修復費用為167,430元（64,330元+47,700
    元+54,900元+500 元＝167,430元）。
　③交通費5,260元部分：
　　原告主張系爭車輛受損後，其因缺少代步工具前往臺中、臺
    北等地出差，而支出高鐵交通費5,260元，固提出111年6月1
    6日、同年月18日、同年7月31日之高鐵票根、暘銘企業有限
    公司出差證明書等件為證（見本院卷第17、195頁）。本院
    審酌系爭車輛受損程度尚非輕微，有系爭車輛車損照片附卷
    可佐，並衡酌系爭車輛維修天數約25日（不含例假日），有
    德笙汽車有限公司開立之書面可佐（見本院卷第65頁），是
    原告於系爭事故發生後之111年6月16日支出高鐵交通費1,58
    0元（790元+790 元＝1,580元）、同年月18日支出高鐵交通
    費1,580元（790元+790 元＝1,580元），合計3,160元，且此
    部分既係因被告之侵權行為所致原告損害，自應由被告賠償
    。另原告主張111年7月31日之高鐵交通費部分，相隔系爭事
    故發生日即111年6月2日已將近2個月，且系爭車輛僅需25日
    之維修期間，是此部分之高鐵交通費，應與系爭事故無相當
    因果關係。至被告雖辯稱原告既係因公出差，應可向公司申
    請出差費用云云，惟據原告當庭陳稱因系爭車輛屬公司派給
    之車輛，不會再另外給予出差費用等語，且系爭車輛既因被
    告之侵權行為而有維修必要，失去其代步功能，原告因此額
    外支出之交通費用，本應由被告負擔，是被告此部分辯稱，
    顯屬無據。
　④請假6日之薪資損失
　　至於原告另主張因前往修車廠、準備本案訴訟資料等事向公
    司請假云云，乃係原告伸張權利所需之費用，與被告侵權行
    為間，無侵害行為與損害結果間之相當因果關係存在，自非
    屬請求賠償範圍，該部分應予駁回。　　
  ⑤準此，原告得請求被告賠償之費用為174,790 元（3,000 元+
    1,200元+ 167,430元+3,160 元＝174,790 元）。
四、縱上所述，原告依侵權行為之法律關係，請求被告給付174,
    790元，及自起訴狀繕本送達（於111 年9 月23日送達，見
    本院卷第43 頁送達證書）翌日即111 年9 月24日起至清償
    日止，按週年利率5 ％計算之利息，為有理由，應予准許。
    逾此範圍之請求，為無理由，應予駁回。
五、本判決原告勝訴部分係依民事訴訟法第427 條第1 項所規定
    之適用簡易訴訟程序所為被告敗訴之判決，爰依同法第389
    條第1 項第3 款規定依職權宣告假執行。另依民事訴訟法第
    392 條第2 項之規定，依職權宣告被告預供擔保免為假執行
    之金額。
六、本件事證已臻明確，兩造其餘主張與攻擊防禦方法及所提證
    據，經審酌後認與判結果不生影響，爰不逐一論述，併此敘
    明。
七、訴訟費用負擔之依據：民事訴訟法第79條。
中　　華　　民　　國　　111 　年　　12　　月　　8 　　日
    　　　　　　　橋頭簡易庭　法　　　官  郭育秀
以上正本係照原本作成。
如不服本判決，應於送達後20日內，向本院提出上訴狀並表明上
訴理由，如於本判決宣示後送達前提起上訴者，應於判決送達後
20日內補提上訴理由書（須附繕本）。
中　　華　　民　　國　　111 　年　　12　　月　　9 　　日
      　　　　　　　　　　　　書　記　官  塗蕙如